【裁判字號】    97,上易,704
【裁判日期】    980210
【裁判案由】    妨害公務等
【裁判全文】
臺灣高等法院臺南分院刑事判決         97年度上易字第704號
上  訴  人  臺灣臺南地方法院檢察署檢察官
上  訴  人
即  被  告  甲○○
                      號
選任辯護人  陳適庸律師
上列上訴人因被告妨害公務等案件，不服臺灣臺南地方法院97年
度易字第1141號中華民國97年10月1日第一審判決（起訴案號：
臺灣臺南地方法院檢察署97年度偵字第4735號），提起上訴，本
院判決如下：
    主  文
原判決撤銷。
甲○○犯強暴侮辱罪，累犯，處有期徒刑肆月，如易科罰金，以
新台幣貳仟元折算壹日。
    事  實
一、甲○○前於民國（下同）八十五年間，即曾因妨害公務案件
    ，經法院判處有期徒刑三月確定，於八十七年八月十二日易
    科罰金執行完畢（此部分未構成累犯），復於九十二年間，
    再因妨害公務案件，經法院判處有期徒刑六月，於九十二年
    九月十二日易科罰金執行完畢，詎仍不知悔改。甲○○於九
    十六年間擔任台灣省台南市第十六屆市議員時，因同為該屆
    市議員之乙○○曾製作一付標題為「綠色執政貪腐全紀錄」
    之撲克牌，內容提及甲○○涉嫌送麻油賄選遭檢察官起訴等
    文字，甲○○竟心生不滿，乃基於公然侮辱乙○○之犯意，
    於九十六年五月二十一日十時四十八分許，在台南市○○區
    ○○路二段二號台南市議會舉行之第十六屆第三次定期大會
    開會過程中，利用市長許添財作完施政報告後進入下一個議
    程之空檔時，持一盛裝不明排泄物之紙碗，強行朝坐在位置
    上不知防備之市議員乙○○身上潑灑，以此強暴之方式，侮
    辱乙○○，並波及坐於乙○○身旁之李建平、江滄源等市議
    員。
二、案經乙○○訴請台灣台南地方法院檢察署檢察官偵查起訴。
    理  由
壹、證據能力部分：
    按被告以外之人於審判外之言詞或書面陳述，除法律有規定
    者外，不得作為證據，刑事訴訟法第一百五十九條第一項定
    有明文。惟同法第一百五十九條之五規定：「被告以外之人
    於審判外之陳述，雖不符前四條之規定，而經當事人於審判
    程序同意作為證據，法院審酌該言詞陳述或書面陳述作成時
    之情況，認為適當者，亦得為證據。當事人、代理人或辯護
    人於法院調查證據時，知有第一百五十九條第一項不得為證
    據之情形，而未於言詞辯論終結前聲明異議者，視為有前項
    之同意。」。查，本案於言詞辯論終結前，被告及其辯護人
    暨檢察官對於證人於警詢、偵查中之證詞等證據方法之證據
    能力，均未聲明異議。本院審酌上開言詞陳述及書面陳述作
    成時之情況，認無顯不適當之情形，至其他文書等證據方法
    ，分別屬於公務員職務上製作及從事業務之人於業務上或通
    常業務過程所須製作之紀錄文書或證明文書，均無顯不可信
    之情況，且採納上開證據方法，尚無礙於被告等人於程序上
    之彈劾詰問權利，而認上開傳聞證據合於刑事訴訟法第一百
    五十九條之四、第一百五十九條之五等規定，因而均具證據
    能力。又被告之筆錄，係被告本身之供述證據，無傳聞證據
    排除之適用，而被告又無抗辯該等筆錄之作成有出於強暴、
    脅迫、利誘、詐欺、疲勞訊問、違法羈押或其他不正之方法
    ，且亦無違反被告訴訟法上權利保障之事項，自得為證據，
    合先敘明。
貳、實體部分：
一、被告甲○○基於公然侮辱乙○○之犯意而為前開事實，業據
    被告於本院及原審審理時坦承不諱，核與證人乙○○於偵訊
    時證述之情節相符，並有台南市議會第十六屆第三次定期大
    會（96年5月21日）當日相關議程錄影光碟及議事日程表各
    一份附卷可稽，復有乙○○製作之撲克牌一付、及其上沾有
    不明排泄物之手套、李建平議員之衣服、乙○○議員及江滄
    源議員之外套等物扣案可稽佐證。足證被告上開任意性自白
    核與事實相符，應堪予採信。是本件事證明確，被告犯行足
    堪認定。
二、論罪：
（一）查被告係於台南市議會舉行之第十六屆第三次定期大會開
      會過程中，利用市長許添財作完施政報告後進入下一議程
      之空檔，持一盛裝不明排泄物之紙碗，強行朝坐在位置上
      不知防備之市議員乙○○身上潑灑。是被告係於多數人得
      公見共聞之狀態，以強暴之手段，對乙○○為使其難堪之
      動作，足以對乙○○之人格及地位達到貶損之程度。故核
      被告所為，係犯刑法第三百零九條第二項之強暴侮辱罪。
（二）檢察官雖認被告應依刑法第一百三十五條第一項妨害公務
      罪、第一百四十條第一項侮辱公務員罪論處。惟查，刑法
      第一百三十五條第一項及第一百四十條第一項之成立，須
      對「依法執行職務時」之公務員為之，始足成立。茲被告
      係於台南市議會舉行之第十六屆第三次定期大會開會過程
      中，利用市長許添財作完施政報告後進入下一議程之空檔
      時，持一盛裝不明排泄物之紙碗，強行朝坐在位置上不知
      防備之市議員乙○○身上潑灑，已如上述。此時，乙○○
      並未在執行其市議員之職務之時，被告即非對正在執行市
      議員職務之乙○○為之，此情與公務員在辦公室中因故互
      毆或互罵之情相同，均難謂有妨害公務之意。是檢察官所
      引用之起訴法條尚有未合，本院自得變更檢察官所引應適
      用之法條並審理之。另被告對乙○○為上開行為，因亦與
      被告市議員之職務無關，即非假借其職務上之權力、機會
      或方法為之，自亦無刑法第一百三十四條加重其刑之適用
      ，併此敘明。
（三）被告前於九十二年間，即曾因妨害公務案件，經法院判處
      有期徒刑六月，於九十二年九月十二日易科罰金執行完畢
      ，此有臺灣高等法院被告前案紀錄表一份在卷可憑，故被
      告於受有期徒刑執行完畢後，五年內故意再犯本件有期徒
      刑以上之罪，應依刑法第四十七條第一項之規定，論以累
      犯，並加重其刑。
三、撤銷改判之理由：原審認被告罪證明確，予以論罪科刑，固
    非無見。惟查：
（一）被告所為係成立刑法第三百零九條第二項之罪，已如上述
      。原審認被告係構成刑法第一百三十五條第一項及第一百
      四十條第一項之罪，自有未洽。
（二）檢察官上訴意旨以被告係利用職務上之機會為之云云，指
      摘原判決不當，如上所述，此部分為無理由。被告上訴意
      旨以被告為上開行為時，並非乙○○執行職務之時等語，
      指摘原判決不當，則為有理由。是自應由本院將原審判決
      予以撤銷改判，以期適法。
四、論罪：茲審酌被告前已有二次妨害公務之紀錄、素行不佳，
    雖係因政治理念、訴求不同而犯罪，惟其當時身份亦為民選
    之市議員，本應為民表率，展現更高度之民主法治觀念及道
    德水準，卻知法犯法，利用市議會甫開議、市議員到場開會
    之時，對同為市議員之同事潑灑排泄物，手段惡質拙劣，對
    神聖之民主議會殿堂造成不良示範，且對市議員乙○○之身
    體、精神、名譽等造成嚴重侵害，又尚未與市議員乙○○達
    成和解，經乙○○於原審到庭陳述明確，惟本院審酌被告犯
    後尚知坦承犯行，態度良好等一切情狀，量處有期徒刑四月
    ，並審酌上情認應諭知以新台幣二千元為易科罰金之折算標
    準為適當，以資懲儆。
據上論斷，應依刑事訴訟法第三百六十九條第一項前段、第三百
六十四條、第三百條、第二百九十九條第一項前段，刑法第三百
零九條第二項、第四十七條第一項、第四十一條第一項前段，刑
法施行法第一條之一，判決如主文。
本案經檢察官蘇南桓到庭執行職務。
中    華    民    國    98    年    2     月    10    日
                  刑事第二庭    審判長法  官  葉居正
                                      法  官  洪碧雀
                                      法  官  吳勇輝
以上正本證明與原本無異。
不得上訴。
                                      書記官  李良倩
中    華    民    國    98    年    2     月    11    日
附錄：本判決論罪科刑法條
中華民國刑法第309條
（公然侮辱罪）
公然侮辱人者，處拘役或3百元以下罰金。
以強暴犯前項之罪者，處1年以下有期徒刑、拘役或5百元以下罰
金。


司法院資訊處製作；財團法人民間司法改革基金會備份。
